【裁判字號】    97,消債更,1007
【裁判日期】    980430
【裁判案由】    更生
【裁判全文】
臺灣桃園地方法院民事裁定          97年度消債更字第1007號
聲  請  人
即  債務人  甲○○
上列當事人因消費者債務清理事件聲請更生，本院裁定如下：
    主  文
債務人甲○○自中華民國九十八年五月七日十七時起開始更生程
序。
命司法事務官進行本件更生程序。
    理  由
一、按法院開始更生程序之裁定，應載明其年、月、日、時，並
    即時發生效力。法院裁定開始更生或清算程序後，得命司法
    事務官進行更生或清算程序，必要時得選任律師、會計師或
    其他適當之自然人或法人1 人為監督人或管理人。消費者債
    務清理條例第45條第1 項、第16條第1 項分別定有明文。
二、聲請意旨略以：聲請人有不能清償債務情事，曾申請「消債
    條例前置協商」而不成立，依當時協商條件僅中國信託銀行
    部分，每月即應清償新台幣（下同）7,500 元，如果加計積
    欠其他債權人金額，每月全部應清償約1 萬1,000 元，超過
    聲請人每月能力負擔範圍。聲請人已離婚，有兩名女兒皆賴
    其1 人扶養，目前寄居母親家中，協商前後每月收入大約1
    萬8,500 元至2 萬0,500 元之間，無其他不動產。無論協商
    前後聲請人之薪資於支付自己之必要生活費用及扶養子女費
    用後，顯然不足支付協商應繳金額。是聲請人無法繼續履行
    原協商條件，顯非可歸責於己之事由致履行有重大困難。而
    其無擔保或無優先權之債務總額未逾1,200 萬元，復未經法
    院裁定開始清算程序或宣告破產，爰請求准予裁定開始更生
    等語。
三、按債務人對於金融機構因消費借貸、自用住宅借款、信用卡
    或現金卡契約而負債務，在聲請更生或清算前，應提出債權
    人清冊，以書面向最大債權金融機構請求協商債務清償方案
    ，並表明共同協商之意旨。債務人與金融機構協商成立者，
    不得聲請更生或清算。但因不可歸責於己之事由，致履行顯
    有重大困難者，不在此限。本條例施行前，債務人依金融主
    管機關協調成立之中華民國銀行公會會員，辦理消費金融案
    件無擔保債務協商機制與金融機構成立之協商，準用前項之
    規定。消費者債務清理條例第151 條第1 項、第5 項、第6
    項定有明文。本條例第151 條第5 項「毀諾條款」之立法理
    由，乃在避免債務人任意毀諾已成立之協商，濫用更生或清
    算之債務清理程序，因此條文所指「因不可歸責於己之事由
    ，致履行顯有重大困難者」，自應從債務人是否構成任意毀
    諾情事，即有無濫用債務清理權，茲為認定之依據。因而，
    對於債務人於成立協商後，其經濟狀況未見改善，甚至持續
    惡化，如不許其聲請更生或清算而仍強令其須依協商方案繼
    續履行，即難認為符合本條例乃在幫助陷於經濟上困境之債
    務人，得藉由更生或清算程序走出經濟困境而得重建更生之
    立法意旨。又債務人與最大債權金融機構協商當時，確實已
    有無法清償之事實存在者，例如當時薪資已不敷支出協商金
    額，因迫於無奈而勉強接受其薪資完全無法負擔之協商金額
    ，或依其薪資所得扣除協商金額後已不敷支應個人及受扶養
    親屬生活必要支出，均難認其所為更生或清算之聲請行為，
    有何濫用債務清理權之情事。
四、聲請人主張上開事實，業據其提出財產狀況說明書、債權人
    及債務人清冊、綜合所得稅各類所得資料清單、財團法人金
    融聯合徵信中心資料、前置性協商不成立通知書、戶籍謄本
    等影本為證，堪信屬實。經查，聲請人於97年間與最大債權
    金融機構中國信託銀行協商，僅該銀行部分其清償條件即為
    月付7,500 元（尚不包含對其他債權銀行應繳款項）；又聲
    請人主張每月薪資約為1 萬8,500 元至2 萬0,500 元之間，
    依聲請人所提出其92年至96年各類所得清單觀之（見本院卷
    第23頁至28頁），其92年至94年度之申報所得額，均未超過
    10萬元，95年度及96年度則未申報任何所得，是尚難認為聲
    請人此部分主張有何不實。再者，聲請人已離婚，子女乙○
    ○、丙○○均由其監護扶養之事實，有本院90年婚字第264
    號民事判決1 份在卷可憑（見本院卷第34頁），該兩名子女
    分別為86年3 月2 日、88年8 月1 日出生，均未成年，是聲
    請人主張兩名子女均賴其1 人扶養等情，亦堪採信。審酌，
    聲請人及兩名子女共3 人，依行政院每人每月最低生活費用
    9,829 元計算，3 人最低生活費用為2 萬9,487 元（計算式
    ：9,829 元×3 ＝2 萬9,487 元），茲以聲請人每月薪資約
    為1 萬8,50 0元至2 萬0, 500元之間，扣除原協商條件每月
    應繳中國信託銀行部分即為7, 500元後，顯然不足以支付聲
    請人及其女兒最低生活費用2 萬9,487 元；另債務人亦無其
    他財產可供清償債務，有本院依職權調取聲請人96年度財產
    所得調件明細表在卷可憑（見本院卷第72頁）。綜上，應可
    認為本件符合消費者債務清理例第151 條第5 項「因不可歸
    責於己之事由，致履行顯有重大困難」之規定。綜上所述，
    堪認聲請人確有不能清償債務之情事，此外，又查無債務人
    有消費者債務清理條例第6 條第3 項、第8 條或第46條各款
    所定駁回更生聲請之事由存在，則聲請人聲請更生，應屬有
    據，依首揭規定命司法事務官進行本件更生程序，爰裁定如
    主文。
中    華    民    國    98    年    4     月    30    日
                  民事第二庭  法  官  張金柱
本件不得抗告
本裁定已於九十八年四月○日○時公告
以上正本證明與原本無異。
中    華    民    國    98    年    5     月     1    日
                              書記官  陳美宜


司法院資訊處製作；財團法人民間司法改革基金會備份。
